【裁判字號】    98,上易,2727
【裁判日期】    981130
【裁判案由】    毒品危害防制條例
【裁判全文】
臺灣高等法院刑事判決                98年度上易字第2727號
上  訴  人
即  被  告  甲○○
                    國民
上列上訴人因違反毒品危害防制條例案件，不服臺灣士林地方法
院98年度易緝字第72號，中華民國98年8月21日第一審判決（起
訴案號：臺灣士林地方法院檢察署97年度毒偵字第1301號），提
起上訴，本院判決如下：
    主  文
上訴駁回。
    理  由
一、依刑事訴訟法第350條、第361條、第362條、第367條規定，
    不服地方法院之第一審判決而上訴者，須提出上訴書狀，並
    應敘明具體理由，為上訴必備之程式；其所提出之書狀未敘
    述上訴理由，或僅曾以言詞陳述上訴理由者，均應於上訴期
    間屆滿後20日內補提理由書於第一審法院。第一審法院經形
    式審查，認逾期未補提上訴理由者，應定期間先命補正，逾
    期未補正者，為上訴不合法律上之程式，應以裁定駁回。倘
    已提出上訴理由，但所提非屬具體理由者，則由第二審法院
    以上訴不合法律上之程式，判決駁回。而所謂具體理由，必
    係依據卷內既有訴訟資料或提出新事證，指摘或表明第一審
    判決有何採證認事、用法或量刑等足以影響判決本旨之不當
    或違法，而構成應予撤銷之具體事由，始克當之（例如：依
    憑證據法則具體指出所採證據何以不據證據能力，或依憑卷
    證資料，明確指出所為證據證明力之判斷如何違背經驗、論
    理法則）；倘僅泛言原判決認定事實錯誤、違背法令、量刑
    失之過重過輕微，而未依上揭意旨指出具體事由，或形式上
    雖已指出具體事由，然該事由縱使屬實，亦不足以認為原判
    決有何不當或違法者（例如：對不具有調查必要性之證據，
    法院未依聲請調查亦未說明理由，或援用證據不當，但除去
    該證據仍應為同一事實之認定），皆難謂係具體理由，俾與
    第二審上訴制度旨在請求第二審法院撤銷、變更第一審不當
    或違法之判決，以實現個案救濟之立法目的相契合，並節制
    濫行上訴（最高法院97年度台上字第892號決參照）。又觀
    諸刑事訴訟法第361條修正之立法說明三，謂「原審法院對
    上訴書狀有無記載理由，應為形式上之審查，認有欠缺，且
    未據上訴人自行補正者，應定期間先命補正，爰於第三項後
    段明定。至上訴理由是否具體，係第二審法院審查範圍，不
    在命補正之列」，故修正後該規定所指應由第一審法院先命
    補正之「上訴書狀未敘述理由」，係指上訴書狀僅聲明對原
    判決不服，就不服理由未為任何敘述，自形式上觀察，可認
    係未提出上訴理由之情形而言，若上訴書狀對不服之理由已
    有所敘述，僅敘述不具體者，究有別於「未敘述理由」，自
    不生應依該規定命補正之問題。同此旨趣，刑事訴訟法第36
    7條增列為不合法情形之「上訴書狀未敘述理由」者，亦應
    採相同解釋。又上訴書狀已敘述上訴理由，但所述不「具體
    」者，雖非「上訴書狀未敘述理由」一語涵攝之範圍，然既
    不符合「上訴書狀應敘述『具體』理由」之規定，仍屬上訴
    「不合法律上之程式」，且依上開立法說明，此類不合法，
    不在得補正之列，法院自毋庸命補正；而由第二審法院逕認
    上訴不合法，以判決駁回（最高法院97年度台上字第892號
    、第3599號、第3889號判決參照）。
二、本件原判決認定上訴人即被告甲○○於民國94年間因施用毒
    品案件，經臺灣士林地方法院裁定送觀察、勒戒後，認無繼
    續施用毒品之傾向，於95年1月24日釋放出所，並經臺灣士
    林地方法院檢察署檢察官不起訴處分確定。又於95年間因施
    用第二級毒品案件，經同法院判處有期徒刑3月，於96年9月
    11日易科罰金執行完畢（以上構成累犯）。復於96年間因施
    用第二級毒品案件，經本院、臺灣士林地方法院分別判處有
    期徒刑6月、5月確定，上開二罪經臺灣士林地方法院以97年
    度聲字第2041號裁定應執行有期徒刑9月確定（以上不構成
    累犯）。詎其猶不知悔改，於前案觀察、勒戒執行完畢釋放
    後5年內，復基於施用第二級毒品甲基安非他命之犯意，於
    97年4月6日17時許，在其臺北市○○區○○路324巷2號住處
    ，施用第二級毒品甲基安非他命1次。嗣於同日晚上11時50
    分許，在台北市大安區○○○路○段160號前為警查獲，並扣
    得第二級毒品甲基安非他命2包等情，係以：被告坦承上揭
    事實不諱。且被告為警查獲時，經採尿送驗確呈安非他命及
    甲基安非他命陽性反應等情，有臺灣尖端先進生技醫藥股份
    有限公司濫用藥物檢驗報告附卷可稽。因認被告施用第二級
    毒品之犯行明確。論被告以施用第二級毒品罪（累犯），處
    有期徒刑6月，並諭知易科罰金之折算標準，併為相關沒收
    之宣告。已詳敘其認定被告犯罪事實之依據及憑以認定之理
    由，核無違法或不當之處。上訴意旨略以：上訴人家境清寒
    ，目不識丁，為打工賺錢貼補家用，施用毒品提神而觸法，
    上訴人深感後悔，並坦承犯行，原審量刑過重。爰請酌減刑
    期或改判易服勞役云云。惟查：量刑之輕重，係屬事實審法
    院得依職權自由裁量之事項，苟於量刑時，已依行為人之責
    任為基礎，並斟酌刑法第57條各款所指情狀，而未逾越法定
    範圍，又未濫用其職權，即不得遽指為違法。原審於量刑時
    ，已依上揭規定，審酌上訴人前已因施用毒品案件，經送觀
    察、勒戒，竟不知悔改，一再施用毒品，足見未能確實戒絕
    ，及其施用毒品殘害自身健康、其目的、教育智識程度，犯
    後尚知坦承犯行態度良好等一切情狀，予以綜合考量，而就
    上訴人之犯行量處有期徒刑6月，並諭知易科罰金之折算標
    準，既未逾越法定刑度，亦未濫用其自由裁量之權限，刑度
    亦屬妥適，核無不當或違法之情形。上訴意旨徒以其個人家
    庭因素及原審已審酌之上訴人智識程度、犯後態度，泛指原
    審量刑過重，並未依據卷內既有訴訟資料或提出新事證，具
    體指摘或表明原審量刑有何不當或違法，而構成應予撤銷之
    具體事由，揆諸上開說明，自難謂已敘明具體理由。本件上
    訴不合法律上程式，爰不經言詞辯論，逕以判決駁回。
據上論斷，應依刑事訴訟法第367條前段、第372條，判決如主文
。
中    華    民    國    98    年    11    月    30    日
                  刑事第七庭  審判長法  官  陳晴教
                                    法  官  游紅桃
                                    法  官  楊智勝
以上正本證明與原本無異。
不得上訴。
                                    書記官  林桂玉
中    華    民    國    98    年    12    月    2     日


司法院資訊處製作；財團法人民間司法改革基金會備份。
